【裁判字號】    99,訴,490
【裁判日期】    990730
【裁判案由】    清償債務
【裁判全文】
臺灣高雄地方法院民事判決               99年度訴字第490號
原      告  乙○○
            丙○○
            丁○○原名：劉存.
共      同
訴訟代理人  洪錫鵬律師
被      告  甲○○○○○○
訴訟代理人  侯勝昌律師
            陳裕文律師
            朱淑娟律師
被      告  戊○○
上列當事人間請求清償債務事件，本院民國99年7 月6 日言詞辯
論終結，判決如下：
    主      文
被告戊○○應給付原告新台幣壹佰柒拾柒萬元，及自民國九十九
年六月二十九日起至清償日止，按年息百分之五計算之利息。
原告其餘之訴駁回。
訴訟費用由被告戊○○負擔。
本判決第一項於原告以新台幣伍拾玖萬元為被告戊○○供擔保後
得假執行。
原告其餘假執行之聲請駁回。
    事實及理由
一、原告主張：被告二人於民國85年6 月15日向訴外人即原告之
    被繼承人劉同心借款新臺幣（下同）180 萬元借款（下稱系
    爭借款），被告甲○○○○○○並簽發面額均為5 萬元、發
    票日自86年2 月28日依序至89年1 月28日止之本票36紙（下
    稱系爭本票）交由劉同心收執，以為借款之憑據及擔保。嗣
    劉同心將本件本票交予原告乙○○代向被告催討，被告乃於
    97年7 月間至原告處所商談，於商談時被告除承認系爭借款
    外，並要求讓其以每月償還5,000 元之分期清償方式償還而
    獲原告應允，惟被告二人以戊○○之名義為匯款名義人，而
    於97年5 月22日、6 月24日、8 月7 日及27日各匯款5,000
    元外，並於同年10月2 日、11月26日再以無記名匯款方式各
    匯入5,000 元，合計共匯款30,000元後即未再匯款，而尚積
    欠177 萬元未清償（下稱系爭未償款項）。因劉同心於98年
    2 月23日死亡，原告等人為其繼承人，自得請求被告償還上
    開未償款項，爰依消費借貸及繼承法律關係提起本訴等語。
    並聲明：被告應給付原告177 萬元，及自99年6 月23日追加
    起訴狀繕本送達之翌日起至清償日止，按年息5%計算之利息
    ；並願供擔保請求宣告假執行。
二、被告甲○○○○○○則以：系爭借款係其母戊○○所借用，
    與其無關，系爭本票雖係被告所簽發，惟只是於84、85年間
    應戊○○之要求而簽發予謝玉金，以供戊○○持向他人周轉
    資金使用，至於戊○○向何人借貸、金額及利率為何，其毫
    無所悉等語資為抗辯，並聲明：原告之訴駁回；如受不利判
    決，願供擔保免為假執行。被告戊○○則以：系爭借款係其
    所借用，甲○○○○○○只是應其要求而簽發系爭本票供其
    向他人借款使用而已，惟系爭借款雖是其所借用，但其已於
    事後清償全部本金，只剩11萬元利息未清償，當時是因劉同
    心稱系爭本票不見了而未返還本票等語資為抗辯，並聲明：
    原告之訴駁回。
三、兩造爭執及不爭執事項：
（一）不爭執事項：
  １、系爭本票確為被告甲○○○○○○所簽發。
  ２、劉同心已於98年2 月23日死亡，原告等人為其繼承人。
（二）本件之爭點：
      被告有無向原告等人之被繼承人劉同心借貸系爭借款？
四、被告有無向原告等人之被繼承人劉同心借貸系爭借款？
（一）被告甲○○○○○○部份：
      按「稱消費借貸者，謂當事人一方移轉金錢或其他代替物
      之所有權於他方，而約定他方以種類、品質、數量相同之
      物返還之契約。」，民法第474 條第1 項定有明文，依此
      規定，消費借貸契約之成立，自必須以兩造當事人間就借
      款之金額、數量確已達成合意，及貸予金錢之一方，已交
      付金錢為成立及生效要件。次按「當事人主張有利於己之
      事實者，就其事實有舉證之責任。」，民事訴訟法第277
      條前段定有明文。又「民事訴訟如係由原告主張權利者，
      應先由原告負舉證之責，若原告先不能舉證，以證實自己
      主張之事實為真實，則被告就其抗辯事實即令不能舉證，
      或其所舉證據尚有疵累，亦應駁回原告之請求。」、「請
      求履行債務之訴，除被告自認原告所主張債權發生原因之
      事實外，應先由原告就其主張此項事實，負舉證之責任，
      必須證明其為真實後，被告於其抗辯事實，始應負證明之
      責任，此為舉證責任分擔之原則。」，有最高法院17年上
      字第917 號及43年台上字第377 號判例之要旨可參。本件
      原告主張甲○○○○○○係共同向劉同心借用系爭借款，
      惟為被告所否認，依上開法條規定及最高法院判例要旨之
      說明，原告自必須就兩造間曾有系爭借款存在之事實，負
      舉證之責任。經查，就此事實原告並未提出兩造間之借據
      為證，而只是提出系爭本票為證，惟票據為無因證券，交
      付票據之原因甚多，或為贈與、或為買賣、或為工程款之
      擔保、或為供他人向第三人借款或買賣或工程款之擔保、
      ... 等，原因繁多，而非僅囿於金錢借貸一端而已，故僅
      有本票之簽發，尚不足以證明其原因事實即為借款，故
      本件自不能僅以原告執有被告簽發之系爭本票之事實，即
      認兩造間確曾有系爭借款關係存在，而原告除提出系爭本
      票外，即未提出其他確實之證據，而僅空言主張，故原告
      之此部份主張，即不足採信。
（二）被告戊○○部份：
      按「原告於起訴原因已有相當之證明，而被告於抗辯事實
      並無確實證明方法，僅以空言爭執者，當然認定其抗辯事
      實之非真正，而應為被告不利益之裁判。」；「原告對於
      自己主張之事實已盡證明之責後，被告對其主張，如抗辯
      其不實並提出反對之主張者，則被告對其反對之主張，亦
      應負證明之責，此為舉證責任分擔之原則。」，有最高法
      院18年上字第1679號及18年上字第2855號判例之要旨可參
      。經查，被告戊○○就其確曾向原告借用系爭借款之事實
      ，並不爭執，而僅以其業已清償抗辯，惟為原告所否認，
      依上開法條之規定及判例要旨之說明，自應由被告就其所
      抗辯之上開業已清償之事實舉證以實其說，惟被告僅以空
      言爭執，而未舉證以實其說，並於本院審理中自承無法提
      出證據以證明之，自應認其抗辯之上開事實並非真正，而
      應受不利益之裁判。故被告此部份之抗辯，即不足採信。
五、綜上所述，原告依消費借貸及繼承法律關係請求被告戊○○
    給付如主文第1 項所示之金額，及自追加起訴狀繕本送達翌
    日之99年6 月29日起至清償日止，按年息百分之5 計算之利
    息，為有理由，應予准許。至原告之其餘請求，為無理由，
    應予駁回。
六、本判決主文第1 項就原告勝訴部份，原告陳明願供擔保，聲
    請宣告假執行，經核並無不合，爰酌定相當之擔保金額併予
    宣告之。至於原告其餘假執行之聲請，因訴之駁回而失所依
    附，不應准許，應併予駁回。
七、本件事證及法律關係已臻明確，兩造其餘主張、陳述及舉證
    ，核與判決結果不生影響，爰不一一論列，附此敘明。
八、訴訟費用負擔之依據：民事訴訟法第79條。
中    華    民    國    99    年    7     月    30    日
                  民事第四庭  法  官  郭文通
正本係照原本作成。
如對本判決上訴，須於判決送達後20日內向本院提出上訴狀。
中    華    民    國    99    年    7     月    30    日
                              書記官  黃琬婷

司法院資訊處製作；財團法人民間司法改革基金會備份。
